臺灣臺南地方法院民事判決　　　　　　　 94年度訴字第724號
原　　　告　乙○○
　　　　　　丙○○
被　　　告　甲○○
訴訟代理人　楊惠雯律師
上列被告因詐欺事件，原告提起侵權行為損害賠償刑事附帶民事
訴訟，經本院刑事庭裁定移送前來（93年度附民字第203號），
本院於民國94年7月27日言詞辯論終結，判決如下：
    主  文
被告應給付原告乙○○新臺幣貳拾萬元，給付原告丙○○參拾壹
萬元，及均自民國93年12月10日起至清償日止，按週年利率百分
之五計算之利息。
訴訟費用由被告負擔。
本判決得假執行。但被告如於執行標的物拍定、變賣前，依序以
新臺幣貳拾萬元、參拾壹萬元，為原告乙○○、丙○○預供擔保
，得免為假執行。
    事實及理由
一、按訴狀送達後，原告不得將原訴變更或追加他訴，但擴張或
    減縮應受判決事項之聲明者，不在此限，民事訴訟法第255
    條第1項第3款定有明文。本件原告丙○○原請求被告給付
    350,000元，嗣於訴訟進行中，減縮請求為310,000元，依據
    前開說明，自應准許。
二、原告主張：
  (一)緣被告自民國88年2月間起，在臺南縣仁德鄉○○村○○○
    街1巷12號住處，自任會首，召集民間互助會，先後於88年2
    月20日（以下簡稱第1組會）、89年6月10日（以下簡稱第2
    組會），分別召集原告及訴外人吳王玲玉、金輔良、洪秋桂
    、曹素珍、梁阿金、黃美蓮、董金鳳、董錦雲、齊忠豪及郭
    鸞英等人，分別參加前開二組民間互助會，會員分別為38及
    31位。前開二組互助會均係以會首即被告排定得標之順序得
    標，且以固定標息之方式繳交會款，即活會會員月繳10,000
    元，死會會員月繳12,000元。被告明知其主持互助會，應依
    原約定之規則運作，竟基於為自己不法所有之概括犯意，連
    續多次對其他活會會員謊稱會款已由其他某一會員得標，惟
    實際上並未安排任何會員得標，致原告等活會會員不疑有他
    ，仍如期交付被告會款。嗣於91年1月18日，被告突然宣佈
    對上開二互助會止會，原告查訪發現前開互助會之實際活會
    人數，多於被告所稱之活會人數，始知受騙。
  (二)按因故意或過失，不法侵害他人之權利者，負損害賠償責任
    。故意以背於善良風俗之方法，加損害於他人者，亦同。民
    法第184條第1項定有明文。另因犯罪而受損害之人，於刑事
    訴訟程序得附帶提起民事訴訟，對於被告及依民法負賠償責
    任之人，請求回復其損害，刑事訴訟法第487條第1項亦有明
    文。本件被告以詐欺之違反善良風俗方法，訛騙原告等人金
    錢，造成原告乙○○、丙○○分別受有200,000元、350,000
    元之損害（嗣被告已清償原告丙○○40,000元），依前揭法
    律規定，原告自得基於侵權行為損害賠償之法律關係，請求
    被告賠償等語。
  (三)聲明：如主文所示。
三、被告自認原告所主張之事實，對於原告聲明並予認諾。
四、按當事人於言詞辯論時為訴訟標的之捨棄或認諾者，應本於
    其捨棄或認諾為該當事人敗訴之判決，民事訴訟法第384條
    訂有明文。查被告於言詞辯論時，既自認原告所主張以冒標
    方式詐取會款之事實，對於原告分別要求被告200,000元、
    310,000元及法定利息之聲明亦均予認諾，依據前開說明，
    自應為被告敗訴之判決。
五、次按給付有確定期限者，債務人自期限屆滿時起，負遲延責
    任。給付無確定期限者，債務人於債權人得請求給付時，經
    其催告而未為給付，自受催告時起，負遲延責任。其經債權
    人起訴而送達訴狀，或依督促程序送達支付命令，或為其他
    相類之行為者，與催告有同一之效力；民法第229條第1、2
    項分別定有明文。又遲延之債務，以支付金錢為標的者，債
    權人得請求依法定利率計算之遲延利息。但約定利率較高者
    ，仍從其約定利率；而應付利息之債務，其利率未經約定，
    亦無法律可據者，週年利率為百分之五；亦為同法第233條
    第1項及第203條所明定。查本件原告請求被告應賠償之前開
    金額，並未定有給付之期限，則原告請求自民事起訴狀繕本
    送達被告之翌日起算利息，自無不合。又本件起訴狀繕本乃
    於93年12月9日送達被告，有送達回執附於附帶民事卷宗可
    憑，則本件原告所請求之利息應自93年12月10日起算。
六、本件為本於被告認諾所為之判決，應依民事訴訟法第389條
    第1項第1款規定，宣告假執行。又依同法第392條第2項、第
    3項規定，併依職權宣告被告如於執行標的物拍定、變賣前
    ，得預供擔保免為假執行。
七、結論：本件原告之訴為有理由，應依民事訴訟法第78條、第
    389條第1項第1款、第392條第2項、第3項，判決如主文。
中　　華　　民　　國　　94　　年　　 8　　月　　10　　日
                  民事第一庭    法　官　吳坤芳
以上正本係照原本作成
如對本判決上訴，須於判決送達後20日內向本院提出上訴狀
中　　華　　民　　國　　94　　年　　 8　　月　　10　　日
                                書記官　黃鋕偉
